【裁判字號】    90,交上訴,70
【裁判日期】    900627
【裁判案由】    偽證等
【裁判全文】
臺灣高等法院刑事判決                              九十年度交上訴字第七號
    上  訴  人  臺灣宜蘭地方法院檢察署檢察官
    被      告  丁○○
                甲○○
右上訴人因被告等偽證罪等案件，不服臺灣宜蘭地方法院八十九年度交訴字第六七號
，中華民國九十年三月十六日第一審判決（起訴案號：臺灣宜蘭地方法院檢察署八十
九年度偵字第一○一五號、第一七○三號）提起上訴，本院判決如左：
    主  文
原判決關於丁○○過失致人於死部分撤銷。
丁○○因過失致人於死，處有期徒刑壹年。緩刑伍年。
其他上訴駁回。
    事  實
一、丁○○於民國八十九年三月十七日晚上，駕駛ＩＰ—九九０八號自小客車，沿宜
    蘭縣五結鄉○○路，由利澤往羅東方向行駛。當晚上八時三十分許，丁○○駕車
    行經宜蘭縣五結鄉○○路利澤簡橋上劃有分向限制線之路段時，本應注意該處行
    車速限為六十公里，並不得跨越行駛或駛入來車車道內；而依當時天陰、夜間有
    照明、路面乾燥無缺陷、視距良好，並無不能注意之情形。適有丙○○駕駛ＩＴ
    －九七八二號自小客車，搭載賴莊麗美、賴郁雯；及陳映秋騎乘ＧＹＣ—七三五
    號機車，先後自對向駛來。丁○○竟疏未注意，仍以時速七十公里超速行駛，復
    於超越前車變換車道時，侵入對向車道，致撞向丙○○駕駛自小客車之右車頭後
    ，再擦撞對向橋樑護欄，又因衝力過大轉回車道撞及陳映秋騎乘之機車，使陳映
    秋彈落橋下，當場傷重因顱內出血死亡；丙○○、賴莊麗美、賴麗雯則各受有右
    手部扭傷、左小腿紅腫、嘴角裂傷等傷害（過失傷害部分未據告訴）。
二、案經陳映秋之父乙○○告訴暨台灣宜蘭地方法院檢察署檢察官自動檢舉偵查起訴
    。
    理  由
壹、被告丁○○部分：
一、訊據被告丁○○坦承於八十九年三月十七日晚上八時三十分許，駕駛ＩＰ—九九
    ０八號自小客車，行經宜蘭縣五結鄉○○路利澤簡橋上劃有分向限制線之路段時
    ，以時速七十公里超速行駛，復為超越前車，侵入對向車道，致撞擊丙○○駕駛
    自小客車，並撞及被害人陳映秋騎乘之機車，使陳映秋彈落橋下受傷因顱內出血
    當場死亡等情，核與告訴人乙○○指訴情節相符，並經證人丙○○、賴莊麗美證
    述屬實，復有道路交通事故調查報告表、現場照片在卷可稽。而被害人確因本件
    車禍死亡，亦經台灣宜蘭地方法院檢察署檢察官督同法醫師相驗屬實，有驗斷書
    、相驗屍體證明書及勘驗筆錄在卷為憑。被告於上開時地駕駛汽車，因違規超速
    及駛入對向車道，致撞及被害人死亡之事實堪以認定。
二、按汽車駕駛人行車速度，應標誌之規定，無標誌者，在郊外道路時速不得超過六
    十公里；又在劃有分向限制線之路段，亦禁止車輛跨越行駛或駛入來車車道內，
    道路交通安全規則第九十三條、第九十七條分別定有明文，被告駕駛汽車行經上
    開限速六十公里，並劃有分向限制線之道路時，自應遵守上開規定。且依道路交
    通事故調查報告表所示，案發時天陰、夜間有照明、路面乾燥無缺陷、視距良好
    ，並無不能注意之情形。被告竟仍超速行駛，並侵入對向車道，致撞及被害人機
    車，使被害人傷重死亡，被告顯有過失，且被告過失行為與被害人死亡間復有相
    當因果關係，台灣省基宜區車輛行車事故鑑定委員會亦同此認定，有該會八十九
    年十月四日基宜鑑字第八九０四九二號函附鑑定意見書在卷可考。事證明確，被
    告過失致死犯行堪以認定。
三、核被告所為，係犯刑法第二百七十六條第一項之過失致人於死罪。原審據以論罪
    科刑，固非無見。惟本件被告超速行駛，並侵入對向車道，致撞及被害人機車，
    使被害人傷重當場死亡，過失情節重大，原審量處有期徒刑十月，尚嫌過輕。公
    訴人上訴指摘及此，為有理由，自應由本院將原判決此部分撤銷改判。爰審酌被
    告過失程度、所生危害及犯後態度等一切情狀，量處如主文第二項所示之刑，以
    示懲儆。末查被告前未曾受有期徒刑以上刑之宣告，有本院被告全國前案紀錄表
    在卷可考。乃因一時失慮，致犯刑章，現已與被害人達成民事和解，經此科刑後
    ，應足資警惕，信無再犯之虞，因認所宣告之刑以暫不執行為適當，爰併宣告緩
    刑五年，以啟自新。
貳、被告甲○○部分：
一、公訴意旨略以：被告辛福德係本件車禍肇事時在場之人，竟於臺灣宜蘭地方法院
    檢察署檢察官於八十九年四月七日、六月十三日傳喚作證時，基於偽證之犯意，
    於檢察官告知偽證之處罰並諭命供前具結後，明知為不實事項，接續偽稱「丁○○車係第一部，我係第二部，丙○○車係第三部，我們係由羅東往利澤簡方向行
    進，陳映秋係侵入對向車道始發生車禍」等語，因認被告涉有刑法第一百六十八
    條之偽證罪嫌。
二、公訴人認被告涉有偽證罪嫌，無非以證人丙○○證言、被告丁○○供述及公訴人
    勘驗筆錄、現場照片為論據。訊據被告堅決否認有偽證犯行，辯稱：當時我駕駛
    計程車行經肇事路段時，前面是一部福特自用小客車，我是第二部車，丙○○是
    第三部車，我看到對向一部未開大燈，速度很快的車子衝來，並撞到第一部車子
    ，我立即向左方閃避，該車又撞及我後方車子，因衝過來的車子未開大燈，以為
    是一台機車，又認誤前方第一部小客車係丁○○所駕駛，始於偵查中證稱：「被
    害人機車侵入對向車道，撞及丁○○小客車」等語。
三、按犯罪事實應依證據認定之，無證據不得推定其犯罪事實。又不能證明犯罪，應
    諭知無罪之判決。刑事訴訟法第一百五十四條、第三百零一條第一項定有明文。
    再刑法第一百六十八條之偽證罪，以於案情有重要關係之事項，故意為虛偽之陳
    述為構成要件，如對案情有重要關係之事項所述不實，並非出於故意者，仍不得
    論以偽證罪；又所謂偽證，係指證人對於所知實情故作虛偽之陳述而言，不包括
    證人根據自己意見所作之判斷在內（最高法院著有三十年上字第二○三二號、六
    十九年台上字第一五○六號判例參照）。查被告丁○○於八十九年三月十七日晚
    上八時三十分許，駕駛ＩＰ—九九０八號自小客車，行經宜蘭縣五結鄉○○路利
    澤簡橋上劃有分向限制線之路段時，以時速七十公里超速行駛，復為超越前車，
    侵入對向車道，致撞擊丙○○駕駛自小客車，並撞及被害人陳映秋騎乘之機車，
    使陳映秋彈落橋下受傷，因顱內出血當場死亡等情，業經查明如前。被告於偵查
    中證稱「丁○○是第一部車，我是第二部車，丙○○車是第三部車，我們是由羅
    東往利澤簡橋方向行進，陳映秋是侵入對向車道始發生車禍」等語為虛偽不實，
    固堪以認定。惟查：
（一）被告丁○○於原審供稱：「當時發生車禍的過程，我不清楚，我只記得超車後
      就撞到了，我醒過來後就在救護車上。」（見原審卷第四二頁）及至本院調查
      時亦稱：「我是有在八十九年三月十七日晚上八時三十分駕駛ＩＰ－九九○八
      號自用小客車沿宜蘭縣五結鄉○○路，由利澤往羅東方向行駛，途經利澤簡橋
      上時因超車侵入對向車道而與他車碰撞後就昏迷。」而證人丙○○於原審證稱
      ：「我看到丁○○的車在我的車道上，又回去對向車道，不斷超車，丁○○再
      進入我這邊的車道時就撞上了。」（見原審卷第四三頁）及至本院調查時亦結
      稱：「當時我看到一輛銀灰色的自用小客車闖到我車道，又回到他的車道隨即
      又出來就撞上我車了。當時那輛銀灰色自用小客車有無開燈，我忘了，但因當
      時橋上有路燈所以可清楚看出蛇行肇事的那輛車是銀灰色的。當時我的前面並
      沒有車子，如果有，也是距離很遠，看不清楚什麼車。丁○○的車子一超越我
      車道衝過來就撞到我車子，並不是如甲○○所說他先閃開後，才撞到我的。當
      時車禍現場沒有計程車，我是第一部車，我的前面根本沒有車子，車子是後來
      才陸陸續續來的。」（見本院九十年六月五日訊問筆錄）另證人即搭乘被告計
      程車之乘客賴莊麗美於原審先後證稱：「我坐被告甲○○的計程車時，有看到
      車禍發生，當時我們是在第二台車，前面的車撞擊聲音很大，我們這部車閃過
      後，後面的車又撞上來。」、「當天我是搭甲○○的計程車，我有看前面有一
      台車發生車禍橫在我們前面，我坐的計程車就閃過去，後來我們車閃開後，我
      沒有特別注意到後面的情形。」（見原審卷第四二、五九頁）依被告丁○○及
      證人丙○○、賴莊麗美上開所稱，被告丁○○於超車駛入對向車道後，旋即撞
      及丙○○駕駛之自小客車，丙○○自小客車因而橫移道路中央，並於被告計程
      車前方停下，被告見狀，立即向左方閃避後，再駛回原來車道，足見被告計程
      車前方之自小客車應係丙○○所駕駛，被告指稱該車為被告丁○○駕駛，顯有
      誤會。再被告指稱：對向衝來之車子未開大燈，質之被告丁○○供稱業已忘記
      有無開啟大燈；證人丙○○亦證稱：不清楚被告丁○○有無開燈，被告此部分
      所辯，尚無法證明。惟案發時，被告計程車位於丙○○自小客車後方，而被告
      丁○○以時速七十公里之高速自對向闖入丙○○及被告行駛之車道，並立即撞
      及丙○○自小客車，以被告當時駕駛計程車之位置及車禍突發時之緊急閃避之
      情況下，被告自不可能清楚目睹被告丁○○如何侵入車道。則被告既未能清楚
      看見本件車禍發生之情形，復誤認前方第一部車即為被告丁○○所駕駛之自小
      客車；而於車禍發生後，現場肇事車輛計有丙○○、被告丁○○駕駛受損之自
      小客車，及被害人機車（車體分裂散落於四周），被告因而自行研判：應係被
      害人機車闖入對向車道後，撞及第一部車即被告丁○○駕駛自小客車，要屬被
      告依據自己意見所作之判斷，縱判斷結果與事實不符，依上開判例意旨，亦不
      得論以偽證罪行。
（二）被告供稱：本件車禍發生後即前往派出所報案，雖本件道路交通事故調查報告
      表報案人欄並無記載被告姓名、年籍。惟證人即處理警員林志達於原審調查時
      證稱：「當時去處理時，被告甲○○在現場，利澤派出處警員林文龍跟我說被
      告甲○○是目擊者。」（見原審卷第六七頁）足見本件車禍之報案人確為被告
      無疑。而被告於八十九年四月七日偵查中檢察官訊問：「為何警察叫你到案作
      證你都不來」，被告答稱：「我認為我去報案已經很好了」（見八十九年度相
      字第一一四號卷第五七頁背面）；及至八十九年六月十三日偵查中檢察官訊問
      ：「你今天為何被警查獲」，被告答稱：「昨天下午五點多在店口玩牌被警察
      抓」（見八十九年度偵字第一○一五號卷第二○頁背面），顯見被告於報案後
      即無意出面作證。按偽證之目的無非在於誣指被告或使被告脫免罪行。本件被
      告與被告丁○○、被害人均素不相識，為告訴人及被告丁○○供明在卷，被告
      自無虛構證詞使被告丁○○脫免刑責之動機。況被告丁○○始終坦承超速侵入
      對向車道致撞及被害人死亡之過失致死犯行，被告虛構「係被害人機車侵入對
      向車道撞及被告丁○○小客車」，對被告丁○○之過失致死刑亦無任何實益。
      則被告自始即不願出面作證，復無偽證之動機及實益，被告辯稱：並無偽證故
      意，應堪採信。
（三）綜前所述，被告於偵查中證稱：「丁○○車係第一部，我係第二部，丙○○車
      係第三部，我們係由羅東往利澤簡方向行進，陳映秋係侵入對向車道始發生車
      禍」等語，固屬虛偽不實。惟被告所為證述，或出於誤認；或係依據自己意見
      所作之判斷，復查無偽證故意，自不得論以偽證罪行。此外即查無事證足認被
      告確有對於案情有重要關係之事項，「故意」為虛偽陳述之事實，自應為無罪
      之諭知。
四、原審調查結果，認被告不構成犯罪，而為無罪之諭知，經核並無違誤。公訴人上
    訴，猶指被告有偽證犯行，為無理由，應予駁回。
據上論斷，應依刑事訴訟法第三百六十九條第一項前段、第三百六十四條、第二百九
十九條第一項前段、第三百六十八條，刑法第二百七十六條第一項、第七十四條第一
款，罰金罰鍰提高標準條例第一條前段，判決如主文。
本案經檢察官李良忠到庭執行職務。
中      華      民      國      九十      年     六     月    二十七    日
                              臺灣高等法院刑事第十四庭
                                  審判長法  官  陳  祐  輔
                                        法  官  蔡  國  在
                                        法  官  陳  國  文
右正本證明與原本無異。
偽證罪部分，檢察官如不服本判決應於收受送達後十日內向本院提出上訴書狀，其未
敘述上訴之理由者並得於提起上訴後十日內向本院補提理由書（均須按他造當事人之
人數附繕本）。
其餘不得上訴。
                                        書記官  蔡  棟  樑
中      華      民      國    九  十    年     六     月    二 十 七    日
附錄：本案論罪科刑法條全文
刑法第二百七十六條第一項：
因過失致人於死者，處二年以下有期徒刑、拘役或二千元以下罰金。
從事業務之人，因業務上之過失犯前項之罪者，處五年以下有期徒刑或拘役，得併科
三千元以下罰金。


司法院資訊處製作；財團法人民間司法改革基金會備份。
